【裁判字號】    98,台上,4244
【裁判日期】    980730
【裁判案由】    違反槍砲彈藥刀械管制條例
【裁判全文】
最高法院刑事判決            九十八年度台上字第四二四四號
上  訴  人  台灣高等法院高雄分院檢察署檢察官
被      告  甲○○
上列上訴人因被告違反槍砲彈藥刀械管制條例案件，不服台灣高
等法院高雄分院中華民國九十八年五月二十六日第二審判決（九
十七年度上訴字第一四三九號，起訴案號：台灣高雄地方法院檢
察署九十七年度偵字第二五六八號），提起上訴，本院判決如下
：
    主  文
原判決撤銷，發回台灣高等法院高雄分院。
    理  由
本件原判決以公訴意旨略以：被告甲○○未經許可，自民國九十
年某日起，受不詳姓名成年人委託，代為寄藏具有殺傷力之奧地
利GLOCK廠製17型9mm制式自動手槍（槍號 HG023、槍枝管制編號
0000000000）一支及口徑9mm 制式子彈三十九發，將之寄藏於不
詳地點。至九十五年十二月中旬，復將之交由已判刑確定之袁啟
洲，委託其代為保管。嗣經警於九十六年二月二十四日凌晨一時
十分許，在台南市○○○街一二○巷三十八號袁啟洲之住處查獲
，並扣得前揭手槍一支及子彈三十九發。因認被告涉犯槍砲彈藥
刀械管制條例第七條第四項之未經許可，寄藏手槍罪嫌及同條例
第十二條第四項之未經許可，寄藏子彈罪嫌等情。但經審理結果
，認為本件被訴之事實，與被告前案確定判決（即原審九十五年
度重上更(一)字第四八九號刑事判決，下稱前案判決）之事實，有
一行為觸犯數罪名之想像競合犯關係，為裁判上一罪。本件為前
案判決既判力效力所及，因而撤銷第一審科刑之判決，改判諭知
本件免訴，固非無見。
惟查：(一)、依據卷證資料，被告之前案判決，係認定：在該案判
刑確定之鄭英俊於八十八年十月間，受李奇才（嗣於八十九年一
月十九日死亡）之委託，代為寄藏烏茲衝鋒槍一支（槍枝管制編
號0000000000號）、子彈四十五發（及克拉克制式手
槍、子彈）。嗣鄭英俊因需錢孔急，欲將所代為寄藏之烏茲衝鋒
槍、子彈，持向他人質借款項週轉，乃於八十九年十月二十八日
下午一時三十分許，央請本件被告甲○○（下稱被告）代為說項
，以前揭烏茲衝鋒槍及子彈供為質押，向案外人黃如意借款。被
告遂與已判刑確定之黃建珍，共同基於未經許可持有衝鋒槍及子
彈之犯意聯絡，收受由鄭英俊所交付之衝鋒槍及子彈，共同持向
黃如意說項，欲以之質押借款，惟黃如意未同意出借款項而未果
，被告及黃建珍乃將該衝鋒槍及子彈返還鄭英俊。嗣鄭英俊旋於
同日為警查獲，並扣得前揭烏茲衝鋒槍一支、子彈四十五發（及
克拉克制式手槍、子彈）。被告（及黃建珍）係依共同未經許可
，持有衝鋒槍罪（與持有子彈想像競合）判刑確定，有前案判決
影本在卷可查（見偵字第二五六八號卷第二十頁至第二十五頁，
至於鄭英俊則依未經許可，寄藏衝鋒槍罪，判刑確定）。亦即，
被告在前案，係依未經許可，「持有」衝鋒槍罪，判刑確定；並
非依未經許可，「寄藏」衝鋒槍罪，判刑確定。乃原判決卻記載
，「被告『寄藏』持有上開克拉克制式槍彈及烏茲衝鋒槍彈犯行
，與其寄藏持有上開本案槍彈犯行間，係屬一行為觸犯數罪名之
想像競合犯，具有裁判上一罪之關係」（見原判決第四頁第十行
至第十二行、第六頁第六行至第八行）。認為被告於前案，係依
「『寄藏』克拉克制式槍彈及烏茲衝鋒槍彈罪」，判刑確定，自
與卷內資料，不相適合。(二)、刑法第五十五條所稱一行為而觸犯
數罪名，係指行為人基於一個犯意，實行一個犯罪行為，侵害數
個相同或不同之法益者而言；如其犯意各別，或有數個行為者，
即與前開要件不合，不能適用刑法第五十五條想像競合犯規定從
一重處斷。前案確定判決，係認定被告於八十九年十月二十八日
下午，未經許可持有衝鋒槍及子彈。原判決且記載，被告於八十
九年十月二十八日，為警查獲後，即執行羈押，至九十年一月三
十一日始具保停止羈押（見原判決第三頁第二十三行至第二十六
行）。而本件檢察官起訴之事實，係指被告於前案具保停止羈押
後之九十年間某日，受不詳姓名者委託，代為寄藏奧地利制式手
槍一支及子彈三十九發。易言之，前案係於八十九年十月二十八
日犯持有衝鋒槍（含子彈）罪，經判刑確定；本件係被訴於九十
年間，涉犯寄藏手槍（含子彈）罪嫌。前後二案，無論犯罪之時
間、行為之態樣，均不相同。乃原審並未針對檢察官起訴之事實
，審究被告在前後二案，是否基於一個犯意，實行一個犯罪行為
，即逕謂前後二案，係屬「一行為觸犯數罪名之想像競合犯，具
有裁判上一罪之關係」云云，自嫌速斷。(三)、刑事案件之審判，
就同一事項雖不受另案判決確認事實之拘束，倘因另案判決有不
當情形，固得本於確切之心證，而為相異之認定。惟如為不同之
認定時，自應合理說明其所憑之依據及理由，以昭信服，非可恣
意為之。查前案判決所確認之事實，於八十八年十月間受李奇才
之委託，代為寄藏烏茲衝鋒槍一支、子彈四十五發（及克拉克制
式手槍、子彈）者，係鄭英俊，並非被告。被告係於八十九年十
月二十八日下午受鄭英俊之託，未經許可，持有該衝鋒槍及子彈
代向黃如意說項，欲以之供為質押向黃如意借款未果，並未涉及
本件之奧地利制式手槍及子彈，已見前述。乃原判決卻認為：被
告於八十九年間受李奇才之委託，代為寄藏克拉克制式手槍一支
、子彈八發、烏茲衝鋒槍一支、子彈四十五發，及（本件之）奧
地利制式手槍一支、子彈三十九發。嗣被告與鄭英俊於八十九年
十月二十八日為警查獲，扣得克拉克制式手槍、子彈及烏茲衝鋒
槍、子彈……云云（見原判決第三頁第十六行至第二十五行）。
其間，關於何人受李奇才之委託，代為寄藏槍、彈？李奇才所寄
藏之槍、彈，是否包含本件涉案之奧地利制式手槍及子彈？與前
案判決，為完全不同之認定。但有何積極證據，足以變更原確定
判決所確認之事實？原判決毫無說明，即逕為完全不同之認定，
復引用該確定判決，作為本件改判免訴之依據，亦有未合。檢察
官上訴意旨指摘原判決不當，為有理由，應認有撤銷發回更審之
原因。
據上論結，應依刑事訴訟法第三百九十七條、第四百零一條，判
決如主文。
中    華    民    國  九十八  年    七    月   三十   日
                      最高法院刑事第六庭
                          審判長法官  謝  俊  雄
                                法官  陳  世  雄
                                法官  魏  新  和
                                法官  吳  信  銘
                                法官  徐  文  亮
      本件正本證明與原本無異
                                      書  記  官
中    華    民    國  九十八  年    八    月    三    日
                                                      K


司法院資訊處製作；財團法人民間司法改革基金會備份。
